【裁判字號】    98,簡上,1099
【裁判日期】    981228
【裁判案由】    詐欺
【裁判全文】
臺灣桃園地方法院刑事判決            98年度簡上字第1099號
公  訴  人  臺灣桃園地方法院檢察署檢察官
上  訴  人  甲○○
上列上訴人因詐欺案件，不服本院中華民國98年9 月30日98年度
桃簡字第2953號第一審刑事簡易判決（聲請簡易判決處刑案號：
98年度偵字第16666 號），提起上訴，本院管轄之第二審合議庭
判決如下：
    主  文
上訴駁回。
甲○○緩刑貳年。甲○○應履行如附件所示甲○○與乙○○於民
國九十八年十二月四日成立之和解書條款。
    事  實
一、甲○○明知將自己金融帳戶之金融卡及密碼交付他人使用，
    可供詐欺集團用以詐騙他人匯入款項後予以提領運用，竟基
    於幫助詐欺取財之不確定故意，於民國97年10月2 日前之某
    日，在桃園縣中壢市火車站某處，將自己申辦之華南銀行八
    德分行（下稱華南銀行）000000000000號帳戶之存摺、金融
    卡及密碼，交付予某真實姓名年籍不詳之詐騙集團成員使用
    ，嗣該詐騙集團所屬成員，基於意圖為自己不法所有之犯意
    ，於97年10月2 日晚上6 時30分許，撥打電話向乙○○佯稱
    東森購物付款方式有誤，需操作自動櫃員機將錯誤設定取消
    ，致乙○○陷於錯誤，乃分別於同日晚上7 時45分許、7 時
    47分許，依指示操作提款機，致誤匯入新臺幣（下同）3 萬
    3,000 元、2 萬4,000 元至甲○○上開帳戶內，旋遭該詐欺
    集團所屬成員提領殆盡，以此方式幫助該詐騙集團詐取財物
    得逞。嗣因乙○○察覺有異而報警處理，始悉上情。
二、案經乙○○訴由桃園縣政府警察局八德分局報請臺灣桃園地
    方法院檢察署檢察官偵查後聲請簡易判決處刑。
    理  由
一、前開事實，業據被告甲○○於本院審理時坦認不諱，核與證
    人乙○○之證述相符，並有華南銀行自動櫃員機交易明細單
    影本、華南銀行八德分行97年11月14日華八德存字第097003
    59號函暨開戶資料、歷史交易明細、新竹市政府警察局第二
    分局東門派出所受理詐騙帳戶警報簡便格式表各1 份在卷可
    稽，堪認被告甲○○前揭所為不利於己之自白與事實相符。
    復按有犯罪意圖者，非有正當理由，竟徵求他人提供帳戶，
    客觀上可預見其目的，係供為某筆資金之存入，後再行領出
    之用，且該筆資金之存入及提領過程係有意隱瞞其流程及行
    為人身分曝光之用意，一般人本於一般認知能力均易於瞭解
    ，最高法院93年度台上字第31號判決意旨可資參照。又金融
    存款帳戶，事關存戶個人財產權益之保障，與存戶之印鑑章
    、金融卡結合，其專屬性、私密性更形提高，除非本人或與
    本人具密切之關係者，難認有何理由可自由流通使用該存摺
    、金融卡、印章及密碼，一般人亦均有應妥為保管，以防止
    被他人冒用之認識，縱有特殊情況偶有交付他人之需，亦必
    深入瞭解其用途後再行提供以使用，恆係吾人日常生活經驗
    與事理。且金融帳戶為個人理財之工具，申請開設金融帳戶
    並無任何特殊之限制，一般民眾皆可以存入最低開戶金額之
    方式申請開戶，一個人可以在不同之金融機構申請多數之存
    款帳戶使用，並無何困難，此乃眾所周知之事實，則依一般
    人之社會生活經驗，苟見非親非故之人不以自己名義申請開
    戶，反而以出價蒐購或租用之方式向他人蒐集金融機構帳戶
    供己使用，衡情當知悉蒐集金融帳戶者，係將所蒐集之帳戶
    用於從事財產犯罪；況觀諸現今社會上，詐騙者蒐購人頭帳
    戶，持以作為詐欺取財之事，常有所聞。被告甲○○將前開
    帳戶之存摺、金融卡及密碼提供與真實姓名年籍不詳之成年
    人使用，其自可預見係供隱瞞其資金流程及行為人身分，以
    從事詐欺取財犯罪，作為詐欺取財收取被害人匯入款項之帳
    戶，惟仍將之交付，顯不違背其本意，而具有幫助實行詐欺
    取財犯罪之幫助意思甚明。綜上所述，本件事證明確，被告
    甲○○犯行洵堪認定，應予依法論科。
二、按幫助犯之成立，主觀上行為人須有幫助故意，客觀上須有
    幫助行為，意即需對於犯罪與正犯有共同之認識，而以幫助
    之意思，對於正犯資以助力，而未參與實施犯罪之行為者而
    言，最高法院75年度台上字第1509號、88年度台上字第1270
    號判決意旨可資參照。查被告甲○○將前開帳戶存摺、金融
    卡及密碼交與真實姓名年籍不詳之成年人，再由該詐欺集團
    某真實姓名年籍不詳之成年人對被害人乙○○為詐欺取財，
    惟被告係以幫助詐欺取財之犯意為之，供作贓款匯入、提領
    之帳戶，僅係就他人之詐欺取財犯行提供助力，屬構成要件
    以外之行為，復查無可認與渠等有犯意聯絡、行為分擔情事
    ，應祇論以幫助犯。故核被告甲○○所為，係犯刑法第339
    條第1 項、第30條第1 項前段之幫助詐欺取財罪。被告甲○
    ○所為係幫助犯，併依刑法第30條第2 項之規定按正犯之刑
    減輕之。原審審酌被告甲○○輕易提供金融帳戶資料供他人
    掩飾犯罪所得使用，非但增加被害人尋求救濟之困難，造成
    社會人心不安，亦助長詐騙犯罪者之氣焰，使詐欺犯罪者得
    以順利取得詐欺所得之財物，危害交易安全，及被告之犯後
    態度等一切情狀，量處被告甲○○有期徒刑3 月，如易科罰
    金，以1,000 元折算1 日，經核認事用法均無違誤，量刑亦
    屬妥適，應予維持，上訴人即被告提起上訴，顯無理由，自
    應予駁回。末查，被告甲○○未曾因故意犯罪受有期徒刑以
    上刑之宣告，此有臺灣高等法院被告前案紀錄表在卷可參，
    其因一時失慮，致罹刑典，惟已於上訴後坦承犯行，並與被
    害人乙○○已達成和解，有上訴人甲○○與被害人乙○○之
    和解書影本1 紙附卷可參，堪認其經此次科刑教訓後，應知
    所警惕，信無再犯之虞，是本院認為前開對其宣告之刑，以
    暫不執行為適當，爰依刑法第74條第1 項第1 款之規定，併
    予宣告緩刑2 年，以啟自新。另按「緩刑宣告，得斟酌情形
    ，命犯罪行為人向被害人支付相當數額之財產或非財產上之
    損害賠償。」刑法第74條第2 項第3 款亦定有明文，本件被
    告既須向告訴人乙○○支付如卷附所示和解書所記載之金額
    ，為確保被告能如期履行上揭和解條件，以維告訴人乙○○
    權益，故本院考量上開各項情狀後，認於被告緩刑期間課予
    上開如附件所示和解書之負擔，乃為適當，爰併予宣告之。
三、至被告甲○○所交付供詐欺集團使用之存摺、提款卡等物，
    雖係被告提供充為幫助該詐欺集團行騙所用，惟存摺、提款
    卡依銀行與客戶之契約，係由銀行提供予客戶使用，客戶結
    清帳戶時須將存摺及提款卡繳回，而客戶如有留存存摺必要
    時，則由銀行於該存摺註記作廢等字樣後，客戶始得留存等
    情觀之，銀行存摺及提款卡在銀行尚未作廢前，其所有權應
    仍屬銀行所有，自不得宣告沒收。
據上論斷，應依刑事訴訟法第455 條之1 第1 項、第3 項、第36
8 條、第373 條，刑法第74條第1 項第1 款、第2 項第3 款，刑
法施行法第1 條之1 第1項 、第2 項前段，判決如主文。
本案經檢察官楊凱真到庭執行職務。
中    華    民    國    98    年    12    月    28    日
                  刑事第七庭審判長法  官  蕭世昌
                                  法  官  毛松廷
                                  法  官  蔡羽玄
以上正本證明與原本無異。
本件不得上訴。
                                  書記官  陳玉芳
中    華    民    國    98    年    12    月    29    日

司法院資訊處製作；財團法人民間司法改革基金會備份。
